臺灣臺中地方法院刑事判決　　　　　　　　　　　　　九十四年度訴字第九二一號
　　公　訴　人　臺灣臺中地方法院檢察署檢察官
　　被　　　告　甲○○
右列被告因詐欺案件，經檢察官提起公訴（九十四年度偵字第二八六七號）及移
辦（九十四年度偵字第二八六五號、第三八九五號），被告於準備程序中就被訴事實
為有罪之陳述，受命法官於聽取當事人之意見後，由本院合議庭裁定以簡式審判程序
審理，判決如左：
    主  文
甲○○連續幫助連續意圖為自己不法之所有，以詐術使人將本人之物交付，處有期徒
刑陸月，如易科罰金，以佰元折算壹日。
    犯罪事實
一、甲○○因無業而需款亟急，於民國九十三年十一月十五日，見自由時報分類廣告
    欄刊登有收購存摺帳戶之廣告，即按廣告上所刊登之電話號碼聯絡，由真實姓名
    年籍不詳之成年男子「王先生」接聽電話後，「王先生」要求甲○○提供金融機
    構存款帳戶之存摺、金融卡、密碼、、密碼、身分證影本等物，立即可獲得每本
    新臺幣（下同）二千元至二千五百元之代價，甲○○可預見該名男子極可能為詐
    欺集團之成員，出價蒐購他人金融機構存款帳戶將藉以遂行其詐欺取財之財產上
    犯罪之目的，竟因需錢花用，對於提供帳戶雖無引發他人萌生犯罪之確信，但仍
    基於縱若有人持以犯罪亦不違反其本意之幫助概括犯意，而於九十三年十一月間
    連續為左列幫助詐欺行為：
  (一)將其所有合作金庫銀行北臺中分行帳號0000000000000號帳戶及甫
    於九十三年十一月十六日申辦之遠東國際商業銀行臺中分行申辦帳號00000
    000000000號帳戶之存摺、金融卡、密碼、身分證影本等物，以二千元
    之價格出售而交予「王先生」。「王先生」或與其有犯意聯絡之人取得甲○○交
    付之存款帳戶相關物品後，即利用該存款帳戶供作渠等詐欺被害人時匯入款項之
    用，嗣有：1.王鍾薇於九十三年十一月二十四日二十二時許，接獲一姓名年籍不
    詳佯稱為中央存保局工程師之成年人電話，表示須至提款機聽從其指示操作存款
    防衛措施，致王鍾薇陷於錯誤而依其指示行事，因此先後三次陸續將自身帳戶內
    之存款九萬九千九百九十九元、九萬九千九百九十九元、一萬一千一百十一元，
    合計二十一萬一千一百零九元轉入甲○○之上開合作金庫銀行北臺中分行000
    0000000000帳戶，王鍾薇於事後查詢餘額，始知受騙。2.關滇開及蘇
    雲竹二人先後於九十三年十一月二十五日某時許，分別接獲一姓名年籍不詳之成
    年人電話，表示渠等現金卡、信用卡遭人冒用，而要求關滇開及蘇雲竹至附近提
    款機聽從其指示操作，致關滇開及蘇雲竹分別陷於錯誤而依其指示行事，因此誤
    將自身存款轉帳至前揭甲○○之帳戶（關滇開轉帳九萬九千九百九十九元，蘇雲
    竹轉帳九萬九千九百九十九元），關滇開及蘇雲竹於事後查詢餘額，始知受騙。
  (二)將其甫於同年十一月二十六日申辦之玉山銀行臺中分行申辦帳號0000000
    000000號帳戶之存摺、金融卡、密碼、身分證影本等物，以每一帳戶二千
    元至二千五百元不等之價格出售而交予「王先生」。「王先生」或與其有犯意聯
    絡之人取得甲○○交付之存款帳戶相關物品後，即利用該存款帳戶供作渠等詐欺
    被害人時匯入款項之用。嗣有陳美淑及王淑清二人先後於九十三年十二月一日某
    時許，分別接獲一姓名年籍不詳之成年人電話後，該不詳姓名年籍之人向陳美淑
    及王淑清表示欲辦理退稅及退費手續，而要求陳美淑及王淑清至附近提款機聽從
    其指示操作，致陳美淑及王淑清分別陷於錯誤而依其指示行事，因此誤將自身存
    款轉帳至前揭甲○○之帳戶（陳淑美轉帳二萬三千三百二十八元，王淑清轉帳五
    萬六千九百九十七元），前揭款項並於轉帳當日旋遭提領完畢，且陳美淑及王淑
    清亦未獲得任何退稅或退費，始知受騙。
二、案經臺中市警察局第二分局報告臺灣臺中地方法院檢察署檢察官偵查起訴及臺中
    市警察局第一分局、第五分局報告同署檢察官移送併辦。
    理  由
一、訊據被告甲○○對於上開時、地，將其所申請之合作金庫銀行北臺中分行帳號0
    000000000000號、遠東國際商業銀行臺中分行申辦帳號00000
    000000000號、玉山銀行臺中分行申辦帳號000000000000
    0號等帳戶之存摺、金融卡、密碼、身分證影本等物，以每一帳戶二千元至二千
    五百元不等之價格出售而交予真實姓名、年籍不詳，自稱「王先生」之成年男子
    使用之事實坦承不諱，甲○○之前揭帳戶被使用於詐欺之工具之事實，業據被害
    人關滇開、蘇雲竹、王鍾薇、陳美淑、王淑清於警詢時指述綦詳，並有被告甲○
    ○前揭合作金庫銀行北臺中分行帳戶之開戶資料及客戶交易資料查詢單影本、玉
    山銀行臺中分行帳戶之客戶基本資料及交易明細表、遠東國際商業銀行臺中分行
    帳戶存款帳戶開戶總約定書、存摺往來明細查詢單、被害人轉帳之自動櫃員機交
    易明細表三紙、自動櫃員機儲戶交易明細表、土地銀行活期儲蓄存款存摺附卷可
    稽，足認被告上開自白與事實相符。按刑法上之故意，區分直接故意（確定故意
    ）與間接故意（不確定故意），「行為人對於構成犯罪之事實，明知並有意使其
    發生者」為直接故意，「行為人對於構成犯罪之事實，預見其發生而其發生並不
    違背其本意者」為間接故意；又金融帳戶為個人聯絡、理財之工具，開設金融帳
    戶並無任何特殊之限制，一般民眾皆能以少許金錢自由申請開戶，並得同時在不
    同金融機構申請多數存款帳戶使用，乃眾所周知之事實，依一般人之社會生活經
    驗，倘係合法使用，本可自行向金融行庫開戶使用，而無向他人收取帳戶之必要
    。苟不以自己名義申請使用，反以不正方式向不特定人取得他人之金融機構帳戶
    使用，衡情應能懷疑其目的在於行騙詐財以誆取他人財物，且利用不實之抽獎函
    件、獲獎簡訊、分類廣告等方式佯稱收件人或收訊人幸運中獎、以募款、捐款之
    慈善名目，及詐稱現金卡、金融卡或信用卡遭盜刷而詐欺取財之犯罪類型層出不
    窮，該等犯罪多數均係利用人頭帳戶作為出入帳戶，並經媒體廣為披載，被告係
    成年人，對於社會上常有利用人頭帳戶從事詐財之犯罪情事及該姓名年籍不詳之
    成年男子可能利用人頭帳戶作為犯罪使用等情亦當有所認知，是被告對於該姓名
    年籍不詳之成年男子實施詐欺取財之犯行應可預見，且其對於該姓名年籍不詳之
    成年男子利用其帳戶向人詐欺取財之犯行，並無違背其本意，應以故意論。至被
    告交付其所申請開立之前開銀行帳戶存摺、提款卡、密碼、身分證影本，既非詐
    欺取財罪構成要件之行為，且查無任何證據足資證明被告與該年籍姓名不詳之成
    年男子間有何詐欺取財之犯意聯絡，足認被告應僅係出於幫助之行為，尚未達到
    共犯之參與程度。本件事證明確，被告犯行，洵堪認定，應予依法論科。
二、按刑法上之幫助犯，係指以幫助之意思，對於正犯資以助力，而未參與實施犯罪
    之行為者而言。以幫助他人犯罪之意思而參與犯罪，其所參與者為犯罪構成要件
    以外之行為，為從犯（最高法院四十九年臺上字第七七號判例、二十五年度上字
    第二二五三號判例參照）。被告甲○○基於幫助前開不詳姓名、年籍自稱「王先
    生」之成年男子向他人詐欺取財之不確定故意，將其所有之帳戶交付其等供作詐
    財之用，係以幫助他人犯罪之意思而參與前開詐欺犯罪，惟其所參與者僅係提供
    前開帳戶之構成要件以外行為，參照前揭判例意旨，應為從犯。核其所為，係犯
    刑法第三百三十九條第一項詐欺罪之幫助犯。被告先後二次將前述其所有之帳戶
    交付「王先生」及其所屬犯罪集團成員，幫助其等詐欺，其時間緊接，犯罪構成
    要件相同，顯係基於概括犯意反覆為之，為連續犯之裁判上一罪關係，應依刑法
    第五十六條之規定，論以一罪，並加重其刑。被告幫助他人犯罪，為從犯，爰依
    刑法第三十條第二項之規定，按正犯之刑減輕之。爰審酌被告提供電話號碼及人
    頭帳戶予詐騙集團作為詐欺取財使用，助長犯罪之不良風氣，幫助犯罪者隱匿真
    實身分，增加檢警犯罪偵查之困難性，不肖之徒透過媒體資訊，爭相仿效，藉此
    手段詐財，日益猖獗，致使受害民眾不斷增加，若不予以適度之刑罰，顯然無法
    抑制該類型犯罪之發生，惟因被告本身並未實際參與詐欺取財之犯行，可責難性
    較為輕微，且被告犯罪後業經坦承犯行，犯後態度良好，頗具悔意等一切情狀，
    量處如主文所示之刑，並諭知易科罰金之折算標準，以示懲儆。
據上論斷，應依刑事訴訟法第二百七十三條之一第一項、第二百九十九條第一項前段
，刑法第五十六條、第三百三十九條第一項、第三十條第一項前段、第二項、第四十
一條第一項前段，罰金罰鍰提高標準條例第一條前段、第二條，判決如主文。
中      華      民      國    九十四    年      五      月     二十三   日
                                    臺灣臺中地方法院刑事第五庭
                                              法  官  林慧貞
右正本證明與原本無異。
如不服本判決，應於判決送達後十日內向本院提出上訴狀，上訴於臺灣高等法院臺中
分院( 須附繕本 )。
                                              書記官
中      華      民      國    九十四    年      五      月     二十三   日
附錄論罪科刑法條
刑法第三百三十九條第一項
